臺灣臺南地方法院刑事判決　　　　　　　　　　　　　九十一年度訴字第一五八號
　　公　訴　人　臺灣臺南地方法院檢察署檢察官
　　被　　　告　己○○
　　指定辯護人　本院公設辯護人　甲○○
右列被告因強盜等案件，經檢察官提起公訴（九十一年度偵字第六七一號），本院判
決如左：
    主  文
己○○攜帶兇器竊盜，處有期徒刑陸月，如易科罰金，以佰元折算壹日。扣案之水
果刀壹把沒收。
其餘被訴竊盜部分無罪。
    事  實
一、己○○意圖為自己不法之所有，於民國九十一年一月十八日上午十一時四十分許
    ，攜帶其自備之客觀上足以危害人之生命、身體，具有危險性，可作兇器使用之
    水果刀一把，進入乙○○所經營位在臺南縣新市鄉大社村大社三三五號之「佳琪
    商店」內，竊取店內陳列之玉山高粱酒一瓶，價值新臺幣（下同）一百四十元。
    得手後，將上開竊得之高梁酒藏置於其衣褲口袋內，未取出結帳即欲走出店外之
    際，為乙○○當場發現，並委由當時在場之菸酒外務員戊○○報警查獲，復自己○○身上扣得前開水果刀一把。
二、案經臺南縣警察局善化分局報請臺灣臺南地方法院檢察署檢察官偵查起訴。
    理  由
壹、有罪部分
  一、訊據被告己○○固不否認有於右揭時、地攜帶其所有之水果刀至「佳琪商店」
      之事實，惟矢口否認有何竊盜犯行，辯稱：當天伊有去佳琪商店買酒，但伊有
      付錢云云。然查：
    （一）右揭事實，業據證人即被害人乙○○迭與警訊及本院調查時指訴綦詳，核
          與證人即在場目擊之外務員戊○○於警訊及本院調查時所供述之情節相符
          ，復有贓物暫行發還認領保管單一紙附卷及水果刀一把扣案足證。
    （二）被告雖辯稱該瓶玉山高梁酒伊有付錢購買云云，惟被告於九十一年一月十
          八日下午一時三十分許於臺南縣警察局善化分局潭頂派出所製作筆錄時，
          對於「該瓶玉山高梁酒之售價為何」供稱不復記憶，又於本院調查時對於
          「當時身上攜帶多少錢」、「拿多少錢予店員購買該瓶高梁酒」、「店員
          找付多少錢」等情均無法答覆，若被告果有付錢購買該瓶高梁酒，何以對
          購買之過程無法陳述，足見被告前揭辯稱伊有付錢云云，實屬卸責之詞，
          委無足採。
    （三）綜上所述，事證已臻明確，被告上開犯行堪以認定。
  二、按攜帶兇器竊盜，祇須行竊時攜帶兇器為已足，並不以有行兇之意圖為必要。
      又所謂兇器係指足以殺傷生命身體，客觀上具有危險性之器具而言（最高法院
      七十二年度臺上字第七四七七號裁判要旨參照）。查水果刀客觀上足以對人之
      生命、身體、安全構成威脅而具有危險性，依社會通常觀念可作為兇器使用，
      是核被告所為，係犯刑法第三百二十一條第一項第三款之加重竊盜罪。公訴意
      旨雖認被告於竊盜為被害人乙○○發現後，為防護贓物，意圖脫免逮捕，持預
      藏之水果刀插在結帳用之櫃檯塑膠墊上，再拔起左右揮舞，脅迫被害人稱：「
      你不要說話，不要太囂張」等語，當場對其施以強暴脅迫，因認被告所為係犯
      刑法第三百二十九條之準強盜罪云云。惟查，上開事實雖業據被害人乙○○指
      訴歷歷，然證人即在場目擊之菸酒外務員戊○○於警訊及本院調查時均證稱：
      伊將貨品搬至店內櫃檯時，被告從後面擺酒的地方走出來，老闆娘見該被告衣
      褲口袋中有突起之異物，就請他將口袋內之東西拿出來結帳，被告拿出一個橘
      子、一包香煙、一包餅乾及一顆蘋果放在櫃檯磅秤上，說他的東西都在這裡，
      老闆娘告訴被告將磅秤上的東西拿走，被告說我不是你兒子，叫我做甚麼就做
      甚麼，我東西就是要放在那裡，你弄壞我就要你賠，被告走出去時水果刀掉出
      來，被告慌張的拿起來，走回店裡又走出去，沒說話，又把刀子藏起來，發動
      機車時，警察就來了等語（見警訊筆錄及本院九十一年三月一日訊問筆錄），
      是證人戊○○與被告及被害人間並無特殊之情誼，亦無仇怨，其證詞自較被害
      人之供訴可採，足見該把水果刀應係無意間掉出來，並非係被告為防護贓物、
      脫免逮捕故意持該水果刀對被害人施強暴脅迫，故依本院調查之證據，尚不足
      以認定被告於當日確曾為防護贓物、脫免逮捕對被害人施以強暴脅迫行為，公
      訴意旨漏未斟酌此點認被告所為係犯刑法第三百二十九條之準強盜罪，似有未
      洽，惟其基本事實同一，本院自應予審理，並變更起訴法條。爰審酌被告正值
      壯年，卻不思進取，竊取他人財物，破壞社會治安，且犯罪後飾詞狡辯，不知
      悔改，惟其竊盜所得財物價值非鉅，手段尚稱平和等一切情狀，量處如主文所
      示之刑，並諭知易科罰金之折算標準。扣案之水果刀一把，為被告所有，業據
      供明在卷，且係供犯罪所用之物，應依法宣告沒收。
貳、無罪部分
  一、公訴意旨略以：被告己○○意圖為自己不法之所有，於民國九十一年一月十八
      日七時許，在臺南縣新市鄉大社村二八八號「東勢北極殿」內，竊取該廟販售
      予香客用作平安符之玄天上帝八卦鍊二條，得手後，留供己用，因認被告涉有
      刑法第三百二十條之普通竊盜罪嫌云云。
  二、按犯罪事實應依證據認定之，無證據不得推定其犯罪事實；又不能證明被告犯
      罪者，應諭知無罪之判決，刑事訴訟法第一百五十四條、第三百零一條第一項
      分別定有明文。又認定不利於被告之事實，須依積極證據，茍積極證據不足為
      不利於被告事實之認定時，即應為有利於被告之認定，更不必有何有利之證據
      ，且事實之認定，應憑證據，如未能發現相當證據，或證據不足以證明，自不
      能以推測或擬制之方法，以為裁判基礎（參見最高法院三十年上字第八一六號
      、四十年臺上字第八六號判例意旨）。
  三、本件公訴人認被告涉有刑法第三百二十條第一項之普通竊盜罪嫌，無非以前開
      「東勢北極殿」之廟祝丙○○之指訴及其立具之贓物暫行發還認領保管單為主
      要論據。訊據被告己○○固不否認有於右揭時地至「東勢北極殿」拿取玄天上
      帝八卦鍊二條之事實，惟堅決否認有何竊盜犯行，辯稱：該二條玄天上帝八卦
      鏈係九十一年一月十八日早上伊在「東勢北極殿」擲筊，擲到聖爻得來的，伊
      並沒有偷竊等語。經查：
    （一）證人即「東勢北極殿」之副主任委員丁○○於本院調查時到庭證稱：廟內
          之玄天上帝八卦鍊係給香客保平安用的，沒有固定賣多少錢，而係看香客
          之誠意添香油錢，一般人通常最少都添一百元，不添也可以等語（見本院
          九十一年三月一日訊問筆錄），是該玄天上帝八卦鍊既係供香客自由拿取
          並依其意願添香油錢，而非廟內販售之財物，則被告縱於拿取時未添香油
          錢，亦不該當於竊盜罪之構成要件。
    （二）雖「東勢北極殿」之廟祝丙○○於警訊時供稱：玄天上帝八卦鏈係讓民眾
          祈求平安用的，若民眾有需要，可向伊以一條一百元之代價購買云云，然
          「東勢北極殿」之副主任委員丁○○既於本院調查時證稱該玄天上帝八卦
          鏈並非廟內販售之物，而通常一般廟宇為讓香客祈求平安，均備有平安符
          供香客拿取，該平安符則非如一般商品般有固定之價格，而係依香客之誠
          意自由添給，是證人丁○○之證詞較符合常情，況被告果係意圖為自己不
          法之所有而竊取該八卦鏈，自可大量拿取已獲得較多之利益，何以僅拿取
          二條，是被告前揭辯稱其係擲得聖爻後要拿平安符回家讓小孩保平安用等
          語，應可採信。
    （三）綜上所陳，該玄天上帝八卦鍊既係供香客自由拿取，而依其意願添香油錢
          ，即使不添香油錢亦無妨，則不論被告拿取時是否有添香油錢，亦難以竊
          盜罪相繩。此外，本院復查無其他積極證據，足認被告確有此部分之竊盜
          犯行，揆諸首揭說明，不能證明被告犯罪，依法自應對此部分為無罪之諭
          知。
據上論斷，應依刑事訴訟法第二百九十九條第一項前段、第三百條、第三百零一條第
一項，刑法第三百二十一條第三款、第四十一條第一項前段、第三十八條第一項第二
款，罰金罰鍰提高標準條例第二條，判決如主文。
本案經檢察官蘇聰榮到庭執行職務。
中    華    民    國    九十一    年      四      月      二十二      日
                              臺灣臺南地方法院刑事第三庭
                                  審判長法  官  李政庭
                                        法  官  蔡奇秀
                                        法  官  林佩儒
右正本證明與原本無異
如不服本判決應於送達後十日內向本院提出上訴狀
                                       書記官   廖文靜
中    華    民    國    九十一    年      四      月      二十二      日
附錄本案論罪科刑法條全文：
中華民國刑法第三百二十一條
犯竊盜罪而有左列情形之一者，處六月以上、五年以下有期徒刑：
一  於夜間侵入住宅或有人居住之建築物、船艦或隱匿其內而犯之者。
二  毀越門扇、牆垣或其他安全設備而犯之者。
三  攜帶兇器而犯之者。
四  結夥三人以上而犯之者。
五  乘火災、水災或其他災害之際而犯之者。
六  在車站或埠頭而犯之者。
前項之未遂犯罰之。
